【裁判字號】    99,審訴,544
【裁判日期】    990930
【裁判案由】    違反森林法
【裁判全文】
臺灣新竹地方法院刑事判決             99年度審訴字第544號
公  訴  人  臺灣新竹地方法院檢察署檢察官
被      告  丙○○
            乙○○
上列被告等因違反森林法案件，經檢察官提起公訴（98年度偵續
字第79號），經被告等於本院準備程序中，就被訴事實為有罪之
陳述，經告知被告等簡式審判程序之旨，並聽取檢察官、被告等
之意見後，經本院進行簡式審判程序，本院判決如下：
    主  文
丙○○犯森林法第五十二條第一項第一款、第四款、第六款之竊
取森林主產物罪，處有期徒刑陸月，如易科罰金，以新臺幣壹仟
元折算壹日；併科罰金新臺幣萬仟柒佰陸拾貳元，罰金如易
服勞役，以新臺幣壹仟元折算壹日。緩刑貳年。
乙○○犯森林法第五十二條第一項第一款、第四款、第六款之竊
取森林主產物罪，處有期徒刑陸月，如易科罰金，以新臺幣壹仟
元折算壹日；併科罰金新臺幣萬仟柒佰陸拾貳元，罰金如易
服勞役，以新臺幣壹仟元折算壹日。
    犯罪事實
一、丙○○、乙○○、甲○○（甲○○經合法傳喚無正當理由未
    到案，待到案後另案審結）均明知位於新竹縣尖石鄉之竹東
    事業區第113 林班地（竹60線道路16公里處上方，TWD97 座
    標X ：277276、Y ：0000000 ），係由行政院農業委員會林
    務局新竹林區管理處（下稱新竹林管處）所管理之編號1220
    號保安林，且該林地上所放置之國有森林主產物牛樟樹材，
    係遭人砍伐尚未搬運而放置於該處，竟共同基於意圖為自己
    不法所有而竊取森林主產物之犯意聯絡，於民國98年10月5
    日晚間11時許，由乙○○駕駛車牌號碼2123-MX 號自用小客
    貨兩用車搭載丙○○、甲○○駕駛車牌號碼0395-VX 號自用
    小客車，結夥3 人前往上開保安林地，由甲○○負責將牛樟
    樹材1 塊（直徑50公分、材積0.25立方公尺，價值新臺幣【
    下同】16,881元）徒手推落至竹60線道路上，丙○○與乙○○則在路邊把風，待該牛樟樹材掉落路旁後，甲○○、丙○○、乙○○等人再以徒手之方式，搬運牛樟樹材至前揭車牌
    號碼2123-MX 自用小客貨兩用車上，而共同使用車輛搬運竊
    得之前揭森林主產物，嗣於98年10月6 日凌晨2 時許，甲○○等3 人駕駛前揭車輛行經竹60線道路16公里處，為內政部
    警政署森林暨自然保育警察隊攔停查獲，並扣得牛樟樹材1
    塊（已發還新竹林管處）、乙○○所有車牌號碼2123-MX 號
    自用小客貨兩用車，始悉上情。
二、案經新竹林管處訴由新竹縣政府警察局移送臺灣新竹地方法
    院檢察署檢察官偵查起訴。
    理  由
一、按除被告所犯為死刑、無期徒刑、最輕本刑為3 年以上有期
    徒刑之罪或高等法院管轄第一審案件者外，於前條第1 項程
    序進行中，被告先就被訴事實為有罪之陳述時，審判長得告
    知被告簡式審判程序之旨，並聽取當事人、代理人、辯護人
    及輔佐人之意見後，裁定進行簡式審判程序，刑事訴訟法第
    273條之1第1項定有明文。本件被告丙○○、乙○○所犯森
    林法第52條第1項第1款、第4款、第6款之竊取森林主產物罪
    ，係死刑、無期徒刑、最輕本刑為3年以上有期徒刑以外之
    罪，其於準備程序中就被訴事實為有罪之陳述，經告知簡式
    審判程序之旨，並聽取公訴人及被告丙○○、乙○○之意見
    後，本院認為適宜進行簡式審判程序，合先敘明。
二、認定被告丙○○、乙○○犯行所憑之各項證據：
（一）被告乙○○於警詢、偵查、本院準備程序、簡式審判程序
      時之自白及其於偵查中具結後之證述。其稱：伊於98年10
      月6日凌晨0時左右，在竹60線16公里處道路上方竊得本件
      牛樟樹材1塊，伊與共同被告乙○○在車上把風，由共同
      被告甲○○徒手1人爬上去，共同被告甲○○先將牛樟樹
      材推至道路，伊等3人合力將該樹材搬上車，是要搬回家
      培養牛樟菇，伊知道牛樟樹材是有價值之財物，伊認罪等
      語（見98年度偵字第7692號偵查卷第17至18、57至58、92
      頁，99年度偵續字第79號偵查卷第29頁，本院卷第42、49
      至50頁）。
（二）共同被告乙○○於警詢、偵查、本院準備程序、簡式審判
      程序時之自白及其於偵查中具結後之證述。其稱：伊等於
      98 年10月5日晚間11時左右至竹60線道16公里處（竹東事
      業區113林班地），竊取牛樟樹材1塊，伊之友人即共同被
      告甲○○告訴伊的，伊等沒有使用任何工具，該牛樟樹材
      已倒在現場，由共同被告甲○○獨自1人徒手將牛樟樹材
      順勢推至路邊，伊和共同被告丙○○在路邊等候樹材掉落
      路旁後，再由伊等3人將樹材搬運至車號2123-MX號自用小
      客貨兩用車後座，伊等竊取牛樟樹材係為培養牛樟靈芝，
      伊認罪等語（見98年度偵字第7692號偵查卷第14至13、59
      至58、92頁，99年度偵續字第79號偵查卷第29頁，本院卷
      第26至27、42、49至50頁）。
（三）共同被告甲○○於警詢、偵查中之供述。其稱：伊等於98
      年10月5日晚間10時許到達該處，伊發現牛樟樹材時已經
      倒在上開林地，伊徒手將牛樟樹材翻滾至路邊，伊與共同
      被告乙○○、丙○○在一起搬運至車上，伊認罪等語（見
      98年度偵字第7692號偵查卷第21至22、92頁，99年度偵續
      字第79號偵查卷第29頁）。
（四）證人即新竹林管處竹東工作站技士丁○○於警詢時之證述
      。其稱：被告等指認竊取牛樟樹材之林地經以衛星定位座
      標為TWD97 X：277276、Y：0000000，為國有林班地竹東
      事業區113林班，該牛樟樹材屬國有林木等語。（見98年
      度偵字第7692號偵查卷第24至25頁）。
（五）內政部警政署森林暨自然保育警察隊扣押筆錄、同意搜索
      證明書、扣押物品收據、扣押物品目錄表、會勘記錄各1
      份、代保管條2紙及照片18張（見98年度偵字第7692號偵
      查卷第28至36、44至52頁）。
（六）行政院農業委員會林務局新竹林區管理森林被害告訴書、
      材積明細表、竊取地點位置圖、照片6張、國有林主產物
      價金查定書各1件足資佐證（見98年度偵字第7692 號偵查
      卷第67至70、83至89頁）。
（七）綜上，本件事證業臻明確，被告丙○○、乙○○之自白均
      與事實相符，本件事證業已明確，被告丙○○、乙○○所
      犯之上開犯行，均堪以認定。
三、論罪科刑之理由：
（一）論罪：
  １、按森林係指林地及其群生竹、木之總稱，而所謂森林主產
      物，依國有林林產物處分規則第3條第1款之規定，係指生
      立、枯損、倒伏之竹木及餘留之根株、殘材而言。是森林
      主產物，並不以附著於其生長之土地，仍為森林構成部分
      者為限，尚包括已與其所生長之土地分離，而留在林地之
      倒伏竹、木、餘留殘材等，至其與所生長土地分離之原因
      ，究係出於自然力或人為所造成，均非所問。故不論存活
      之立木、風倒枯死木，或因路壁坍方滑落林地內之樹木，
      或因地形變動將原砍伐之枯死樹頭及樹片深埋地下嗣後始
      發現之該枯死樹頭、樹片等林產物，均屬森林主產物而受
      森林法之保護，最高法院75年度臺上字第4601號、81年度
      臺上字第5360號、85年度臺上字第2517號、86年度台上字
      第2104號、90年度臺上字第3920號判決意旨可資參照。是
      本件前揭牛樟樹材係森林之主產物，應無疑義。核被告丙○○、乙○○結夥3人以車輛載送方式在保安林竊盜上開
      牛樟樹材，所為係犯森林法第52條第1項第1款、第4款、
      第6款之加重竊取森林主產物罪。
  ２、又被告丙○○、乙○○所為雖亦構成森林法第50條之竊取
      森林主產物罪，應依刑法第321條第1項第4款之結夥3人以
      上所為之加重竊盜罪論處，惟森林法第52條第1項第1款、
      第4款、第6款之規定為同法第50條之特別規定，依特別法
      優於普通法之法規競合關係，應優先適用森林法第52條第
      1項第1款、第4款、第6款規定論罪，不再論以森林法第50
      條之罪。
（二）共同正犯：被告丙○○、乙○○與共同被告甲○○間就上
      開違反森林法犯行，有犯意之聯絡及行為之分擔，均為共
      同正犯。
（三）量刑：爰審酌被告丙○○前無任何刑事記錄，素行良好，
      被告乙○○則另有違反毒品危害防制條例案件繫屬於本院
      審理中，此有其等之臺灣高等法院被告前案紀錄表各1 份
      在卷足憑，其等未能恪遵法令，竊取森林主產物，對於森
      林保育與國家財產已造成損害，惟念其等犯罪後於迭次訊
      問中均坦承犯行，尚見悔意，又竊得之牛樟樹材並非出於
      被告丙○○、乙○○之砍伐而倒塌，且竊取牛樟樹材之動
      機、目的均僅在於供己培養牛樟菇食用並未從中得利，兼
      衡其等係徒手竊取上開牛樟樹材之犯罪手段等一切情狀，
      分別量處如主文所示之刑，並諭知易科罰金之折算標準，
      以示懲儆。又森林法第50條（現行法為第52條）第1 項所
      載併科贓額2 倍以上5 倍以下之罰金，其贓額之計算，以
      原木山價為準，有最高法院47年台上字第1095號判例可資
      參照。本件牛樟樹材1 塊之山價為16,881元，有行政院農
      業委員會林務局新竹林區管理處98年10月26日竹授東政字
      第0982594063號函暨所附國有林林產物價金查定書、林產
      物價金定表、林產處分生產費用查定明細表各1 份在卷可
      參（見98年度偵字第7692號偵查卷第82至89頁），是本件
      依森林法第52條之規定，應一併諭知被告丙○○、乙○○
      均併科2 倍即33,762元之罰金（按森林法於87年5 月27
      日修正時，相關罰金之條文均已修正為以新臺幣為罰金之
      單位，雖同法第52條未予明示，仍規定「併科贓額2 倍以
      上5 倍以下罰金」，惟同法之罰金條文既已經全部修正為
      以新臺幣為貨幣單位，解釋上第52條之貨幣單位應與其他
      條文相同而以新臺幣為貨幣單位），並諭知易服勞役之折
      算標準。
（四）緩刑：被告丙○○前均未曾因故意犯罪受有期徒刑以上刑
      之宣告，素行良好，此有臺灣高等法院被告前案紀錄表各
      1 份在卷可參，且新竹林管處技士丁○○請示該單位主管
      後表示對於本院諭知被告丙○○緩刑宣告無意見等語，有
      本院公務電話紀錄表1 紙足佐（見本院卷第56頁），被告
      丙○○因一時失慮致為本件犯行，相信歷此次偵審程序，
      均已知所警惕而無再犯之虞，故本院認上開所宣告之刑，
      均以暫不執行為適當，爰均依刑法第74條第1 項第1 款之
      規定，諭知緩刑2年，以啟自新。
（五）不予沒收之諭知：至扣案車牌號碼2123-MX 號自用小客貨
      車1 輛，雖係被告丙○○、乙○○及共同被告甲○○於本
      案竊取森林主產物所用之物，然該車係案外人胡鏡炎所有
      ，非被告乙○○所有，另車牌號碼0395-VX 號自用小客車
      亦係案外人陳國輝所有之車輛，此有該車之車號查詢汽車
      車籍1 紙（見本院卷第54、55頁），自均無從於本案併為
      沒收之宣告，附此敘明。
據上論斷，應依刑事訴訟法第273條之1、第299條第1項前段，森
林法第52條第1項第1款、第4款、第6款，刑法第11條前段、第28
條、第41條第1 項前段、第2 項、第42條第3 項前段、第42條之
1、第74條第1 項第1 款。
本案經檢察官洪期榮到庭執行職務。
中    華    民    國    99    年    9     月    30    日
                        刑事第九庭  法  官  劉兆菊
以上正本證明與原本無異。
如不服本判決應於收受本判決後10日內向本院提出上訴書狀，上
訴書狀應敘述具體理由。上訴書狀未敘述上訴理由者，應於上訴
期間屆滿後20日內補提理由書狀於本院( 均須按他造當事人之人
數附繕本 )「切勿逕送上級法院」。
                                    書記官  林兆嘉
中    華    民    國    99    年    9     月    30    日
附錄本案論罪科刑所適用法條全文：
森林法第52條
竊取森林主、副產物而有左列情形之一者，處6 月以上5 年以下
有期徒刑，併科贓額2倍以上5倍以下罰金：
一、於保安林犯之者。
二、依機關之委託或其他契約，有保護森林義務之人犯之者。
三、於行使林產採取權時犯之者。
四、結夥2人以上或僱使他人犯之者。
五、以贓物為原料，製造木炭、松節油、其他物品或培植菇類者
    。
六、為搬運贓物，使用牲口、船舶、車輛，或有搬運造材之設備
    者。
七、掘採、毀壞、燒燬或隱蔽根株，以圖罪跡之湮滅者。
八、以贓物燃料，使用於礦物之採取，精製石灰、磚瓦或其他物
    品之製造者。
前項未遂犯罰之。
第1項第5款所製物品，以贓物論，沒收之。

司法院資訊處製作；財團法人民間司法改革基金會備份。
